臺灣高雄地方法院刑事判決　　　　　100年度交簡上字第146號
上　訴　人
即　被　告　林威祥
上列上訴人因公共危險案件，不服本院中華民國100年6月3日100
年度交簡字第1893號所為之第一審刑事簡易判決（聲請簡易判決
處刑書案號：臺灣高雄地方法院檢察署100年度調偵字第548號）
，提起上訴，本院管轄之第二審合議庭判決如下：
    主  文
上訴駁回。
    事  實
一、林威祥於民國99年10月17日19時40分許，騎乘車牌號碼OTS-
    995號普通重型機車，沿樹德路由北往南方向行駛至南北向
    之隆豐路交會路口之際，適吳秋田騎乘車牌號碼LYV-382號
    普通重型機車，沿隆豐路由南往北方向行駛至該路口擬左轉
    ，雙方所騎機車發生碰撞，吳秋田人車倒地，右小腿遭倒地
    機車排氣管燙傷，右小腿受有二至三度燙傷15×15公分及擦
    傷3×2公分等傷害(過失傷害部分，業已調解成立，另經檢
    察官不起訴處分)，詎林威祥於肇事後致人受傷，明知應停
    留現場對吳秋田採取救助、照護或其他必要之措施，不得駛
    離現場，僅因當場與吳秋田就和解條件無法達成合意，竟基
    於逃逸之故意，未對吳秋田實施必要之救助、照護或其他必
    要措施，亦未報警或等待警方到場處理以釐清肇事責任，反
    而騎乘機車迅速逃離現場，嗣因吳秋田記下車牌號碼報警而
    查獲上情。
二、案經吳秋田訴由高雄市政府警察局岡山分局報告臺灣高雄地
    方法院檢察署檢察官聲請簡易判決處刑。
    理  由
壹、證據能力部分
一、被告以外之人於偵查中向檢察官所為之陳述，除顯有不可信
    之情況者外，得為證據，刑事訴訟法第159 條之1 第2 項定
    有明文。經查，證人即被害人吳秋田於偵查中向檢察官所為
    之陳述，業經具結，而現階段刑事訴訟法規定檢察官代表國
    家偵查犯罪、實施公訴，依法其有訊問證人之權，證人且須
    具結，而實務運作時，檢察官偵查中向證人所取得之陳述，
    原則上均能遵守法律規定，不致違法取供，其可信度極高，
    ，除非反對該項供述得具有證據能力之一方，已釋明「顯有
    不可信之情況」之理由，或該偵查中之陳述違反應具結而未
    具結之規定，或檢察官有違法取供之情形外，應具證據能力
    。上訴人即被告林威祥(下稱被告)並未釋明證人吳秋田偵查
    中證述有何不可信、或檢察官有何違法取供之情況，依法自
    應有證據能力。
二、被告以外之人於審判外之陳述，雖不符刑事訴訟法第159 條
    之1 至之4 之規定，然經當事人於審判程序同意作為證據，
    法院審酌該言詞陳述或書面陳述作成時之情況，認為適當者
    ，亦得為證據，刑事訴訟法第159 條之5 第1 項定有明文。
    本判決認定事實所引用之其餘證據，其中屬於傳聞證據者，
    均非公務員違背法定程序所取得，檢察官及被告於本院審理
    時均同意作為認定事實之證據，且審酌各該證人或書面陳述
    作成時之情況，並無違法不當或證明力明顯過低之瑕疵，認
    為以之作為證據為適當，均得作為證據。
貳、實體部分
一、訊據被告雖坦承騎乘機車與吳秋田發生車禍，惟矢口否認肇
    事逃逸犯行，辯稱：是對方越過雙黃線來撞我，當時我也有
    受傷，我跟對方講可以拿新臺幣(下同) 1,000元給他看病，
    但對方沒有理我，我當天要去買補體素給我父親吃，我跟他
    朋友說我要走了，對方也沒有回答我，所以我就離開現場，
    我沒有逃逸云云。惟查：
  (一)被告及吳秋田所騎機車互為擦撞，吳秋田人車倒地受有傷害
    ，被告知悉吳秋田受有傷害，未為報警及施以救護，騎乘機
    車離開現場之事實，業據證人即被害人吳秋田警詢及偵查中
    證述：我於99年10月17日19時40分在隆豐路與白樹路口發生
    交通事故，我騎乘車牌號碼LYV-382機車，沿隆豐路由南往
    北行駛至白樹路口，停在路口準備要左轉，發現乙部車牌號
    碼OTS-995機車，由樹德路北往南方向騎得很快，且左右搖
    擺，車頭就直接往我車頭撞過來，撞擊後，對方左側車身往
    左側倒壓在我右腿上，致我右腿被車子排氣管燙傷，我請對
    方幫我報警及叫救護車，對方說家裡有事，願意拿1,000元
    出來要我自行就醫，我沒有答應，我請我朋友幫我報警，對
    方就馬上加速由白樹路方向揚長而去等語(偵卷第10頁、第
    11頁、第40頁) ，業已指述被告肇事後，並未留下聯絡資料
    或報請警方處理，便已逕自離開現場，毫無善後之意，參酌
    被告警詢所稱：我有跟對方講你是擦傷嗎，我可以拿1,000
    元給你去看病，他也沒有理我，我跟他的朋友說我要走了，
    對方沒有回答，我就離開現場等語(警卷第6頁、第7頁)；及
    被告偵查中所稱：吳秋田沒有跟我講話，吳秋田一直問他的
    女友有沒有事，吳秋田的女友沒有叫我離開，我跟吳秋田的
    女友說我還有事情，我說我願意付1,000元至2,000元的醫藥
    費，我說我真的有事情，就離開現場，當時沒有報警，也沒
    有叫救護車，我沒有留電話及地址給對方等語(偵卷第39頁)
    ，雖謂其離開現場係另有原因，警詢稱要買飯給孩子吃，偵
    查中稱係其父親淋巴發作，本院審理時稱要去買補體素給其
    父親吃，所述並非一致，且為吳秋田所不認，縱認屬實，亦
    均無法使人相信其離去現場具有一般人容認之正當合理事由
    ，主觀上自應認係出於肇事逃逸犯意，所辯乃在卸責而無可
    採，此外，並有高雄縣(現已改制為高雄市，以下為配合卷
    證資料原有名稱，仍援用改制前名稱)岡山醫院診斷證明書(
    記載吳秋田於99年10月17日就診時，經診斷受有右小腿二至
    三度燙傷15×15公分、右小腿擦傷3×2公分之傷害，偵卷第
    13 頁)、高雄縣政府警察局疑似道路交通事故肇事逃逸追查
    表(偵卷第16頁)、道路交通事故現場圖、道路交通事故調查
    報告表(偵卷第17頁至第19頁、第28頁)在卷可憑，是被告駕
    駛動力交通工具肇事，致人受傷後，未施以救護而騎乘機車
    逃逸之事實，已臻明確。
  (二)至被告辯稱是吳秋田騎機車越過雙黃線來撞我云云，惟刑法
    第185條之4肇事逃逸罪，揆其立法目的係為維護交通安全，
    加強救護，減少被害人之死傷，促使駕駛人於肇事後，能對
    被害人即時救護所設之規定，是只要有駕駛交通工具肇事致
    人受傷，無論責任歸屬於何人，均課與駕駛人有留在現場，
    對傷者施以救護之責任，是被告所辯其對肇事並無過失云云
    ，顯然與肇事逃逸罪之構成要件無關。又被告辯稱當時伊也
    有受傷云云，惟被告既與對方同受有傷害，自可與對方一同
    搭乘救護車前往醫院就醫，何以自行離去現場，從被告有逃
    離現場之事實，益徵其肇事後有存心逃逸之意圖，所辯實無
    可採。又被告辯稱：伊有要拿1,000元給對方看病，因為對
    方都沒有搭理，所以就離開現場云云，惟從被告表示要以
    1,000元和解，而吳秋田均未回應乙情，可知吳秋田並不同
    意雙方以1,000元和解，被告明知此情，仍逕行離去，顯然
    有逃逸規避自己責任之情。至被告辯稱其離開現場原因，自
    警偵訊乃至本院審理時，供述各有不同，足見其所證並非實
    在，顯係臨訟卸責之詞，且被告於本院審理時提供之高雄榮
    民總醫院診斷證明書記載被告父親林元太於100年3月及5月
    接受化學治療，於100年5月30日接受放射線治療，每週五次
    等情(本院卷第44頁)，揆諸該診斷證明書所載內容，其父接
    受治療時間顯與本件被告肇事逃逸之時間99年10月17日不同
    ，是其所提該診斷證明書，不足以證明被告為本件肇事後，
    有為照顧其父親而離開現場之情事。再者被告辯稱：我沒有
    肇事後隨即離開，尚有留在現場一會兒云云，惟縱被告肇事
    後無隨即離開之事實，然法律課與肇事駕駛人之責任，係留
    在現場救護傷患之責，被告未對傷患施以救護，亦未聯繫救
    護車及報警處理，僅因和解條件談不攏，逕自離開現場，仍
    與刑法所定肇事逃逸要件相合。是被告駕駛動力交通工具肇
    事後，明知吳秋田受有傷害，未施以救護逕自離開現場而有
    逃逸之事實，已臻明確，應依法論科。
二、按刑法第185條之4肇事致人死傷逃逸罪，係以處罰肇事後逃
    逸之駕駛人為目的，俾促使駕駛人於肇事後能對被害人即時
    救護，以減少死傷，是該罪之成立只以行為人有駕駛動力交
    通工具肇事，致人死傷而逃逸之事實，至行為人肇事是否有
    過失，則非所問，行為人只要不留在肇事現場為即時救護、
    避免後車再度撞擊或協助相關人員迅速處理事故而離去，使
    肇事所發生之損害有再度擴大之危險，即構成該罪。是被告
    騎乘機車在事實欄所載時地與吳秋田所騎機車發生擦撞而肇
    事，被告未即時救護，亦未留在現場協助處理事故，逕自離
    去之行為，核其所為，係犯刑法第185條之4之肇事致人傷害
    逃逸罪。
三、原審以被告罪證明確，因而適用刑法第185條之4規定，並審
    酌本件被告騎乘機車肇事致吳秋田受有右小腿擦傷3×2公分
    ，及右小腿遭熱燙排氣管燙傷受有15×15公分二至三度燙傷
    之傷害，所受傷勢非輕，被告竟未留在現場表明其身分及詢
    問被害人所受傷情形，亦未採取救護措施或報警處理，僅因
    和解條件談不攏，即騎車逃離事故現場，置被害人之安危於
    不顧，並念及被告嗣後就過失傷害部分業與吳秋田達成和解
    ，有高雄市橋頭區調解委員會調解書在卷可憑，兼衡其智識
    程度及家境等一切具體情狀，爰量處被告有期徒刑6月，如
    易科罰金，以新臺幣1,000元折算1日。其認事用法核無違誤
    ，所處之刑亦屬允當。被告上訴意旨否認犯行，並以原審量
    刑過重，而指摘原判決不當，核無理由，至被告上訴請求宣
    告緩刑，惟本院審酌被告一再否認逃逸犯行，已無法期待其
    有自我反省及警惕之能力，難認本件能收不致再犯之緩刑預
    期效果，自不宜宣告緩刑，是本件上訴，均無理由，應予駁
    回。
據上論斷，應依刑事訴訟法第455條之1第1項、第3項、第368 條
，判決如主文。
中    華    民    國  100    年    10    月    4    日
                  刑事第八庭    審判長法  官  王伯文
                                      法  官  林俊寬
                                      法  官  陳俊宏
以上正本係照原本作成
本判決不得上訴
中    華    民    國  100    年    10    月    4    日
                                      書記官  胡美儀